【裁判字號】    98,交抗,324
【裁判日期】    980331
【裁判案由】    聲明異議
【裁判全文】
臺灣高等法院臺中分院刑事裁定         98年度交抗字第324號
抗  告  人  甲○○
即受處分人
上列抗告人因違反道路交通管理處罰條例案件，不服臺灣苗栗地
方法院，中華民國98年2月17日所為裁定（原審案號：98年度交
聲字第27號），提起抗告，本院裁定如下：
      主  文
抗告駁回。
      理  由
一、抗告意旨略以：(一)法院受理有關交通事件，準用刑事訴訟法
    之規定，為有罪認定前，若有合理之懷疑存在，原處分機關
    所為之認定，尚未達確信其為真實之程度，在該合理懷疑未
    剔除前，自不能為有違規事實之認定。(二)雖執行任務之警備
    車不受不得在路肩停車規定之限制，但應屬臨時取締任務，
    而非長時間佔用路肩及陡坡上實施測速，該警備車未依規定
    於後方放置明顯標識，且捨棄153.5公里處之警務車專用車
    格，在已有固定式測速照相機處之路肩執行測照，與法規不
    合。(三)國道一號南下151.05公里處豎立「前有測速照相」之
    告示牌，並非警備車佔用路肩測照之證明，且抗告人經過警
    備車至過155公里均未減速，理當152.8公里處固定式測速照
    相機亦有違規測照，若無，如何認定該警備車在152公里執
    行職務，且與平地路面不符，照片上地點可經由修改偽造，
    若無其他相關佐證，難以單一照片證明確於152公里處所做
    之測速照相。
二、按汽車行駛於高速公路、快速公路或設站管制之道路，不遵
    使用限制、禁止、行車管制及管理事項之管制規則而有行車
    速度超過規定之最高速限或低於規定之最低速限之行為者，
    處汽車駕駛人新臺幣（下同）3,000元以上6,000元以下罰鍰
    ，並予記違規點數1點，道路交通管理處罰條例第33條第1項
    第1款、第63條第1項第1款分別定有明文。而依同條例第33
    條第6項授權所訂定之「高速公路及快速公路交通管制規則
    」第5條第1項前段規定：「汽車行駛高速公路及快速公路，
    應依速限標誌指示」，故汽車駕駛人在高速公路行駛時如有
    未依速限標誌指示之超速行為，即屬違反「高速公路及快速
    公路交通管制規則」之規定，自應依上開道路交通管理處罰
    條例之規定處以罰鍰及記違規點數。
三、經查：
(一)、按交通警察掣單舉發違反道路交通管理處罰條例所列違規事
    實，本質上為行政處分，係公務員基於職務上權力，依法就
    特定具體事件所為具公法上效果之單方面行政行為，基於公
    務員為公法上行為具有公信力之原則，該行政行為當可被推
    定為真正，其據以依法處分之事實認定亦為正確無誤，反之
    ，若謂公務員之一切行政行為，均需蒐集大量證據以證明其
    為真實，則國家行政勢必窒礙難行，且相關行政目的亦難達
    成，故刑事訴訟法就犯罪證據有關之規定中，與屬行政秩序
    罰之交通違規裁罰本旨不合之部分，自不在準用之列。從而
    ，交通違規行政爭訟之舉證責任原理，應非如刑事案件中，
    必須超越任何合理懷疑，始可為有罪判決之嚴格程度，而係
    應與民事訴訟之舉證責任原理相類似，亦即基本上應就行政
    機關與人民所各自主張有利於己之事實，分配其應盡之舉證
    責任，而非逕予準用刑事訴訟法上之「無罪推定」原則，此
    觀諸行政訴訟法第一百三十六條規定行政訴訟程序準用民事
    訴訟法第二百七十七條舉證責任分配原則之立法意旨，即可
    明瞭。本件抗告人確有於民國97年11月30日14時37分許，駕
    駛車牌號碼1167-HB號自小客車，行經國道一號高速公路南
    下152公里處，因限速100公里，經測速時速115公里，有超
    速15公里，未滿20公里違規事實，有內政部警政署國道公路
    警察局舉發違反道路交通管理事件通知單暨採證照片、交通
    部公路總局新竹區監理所苗栗監理站裁決書、送達證書各一
    件在卷可稽。抗告人陳稱採證須達無合理懷疑並質疑如152.
    8公里處之固定式測速照相機未拍得1167-HB號自小客車違規
    照片，本件違規舉發照片係修改偽造，並不足採。
(二)、又駕駛人開車行駛高速公路應遵守交通速限，除為法定之義
    務外，更為最基本之交通常識與行車道德，自不因道路交通
    管理處罰條例第7條之2第3項規定對於行車速度超過規定之
    最高速限或低於規定之最低速限之違規行為，採用固定或非
    固定式科學儀器取得證據資料證明者，於一般道路須至少於
    100公尺，於高速公路、快速公路須至少於300公尺前，明顯
    標示之增訂而有所減輕，亦無所謂該標示300公尺內不會有
    固定或非固定式測速儀器而得任意超速之信賴利益可言，是
    以執法單位若確實已採取相當之提醒措施，使駕駛人能及時
    注意到前方有測速科學儀器，而得適時將速度維持在法定速
    限內，即應認已符合法定程序。
(三)、本件舉發警員持雷達測速儀測速地點之前方950公尺處確設
    有一支「前有測速照相」之警告標示，有現場照片1幀及原
    舉發單位即內政部警政署國道公路警察局第三警察隊於98年
    1月9日以公警三交字第0980370022號函覆在卷可按，是該路
    段確實有足夠之警告標示提醒注意駕駛人不得超速，否則有
    遭測速照相儀器或其他相類似測速儀器舉發之可能，符合法
    定程序。縱令舉發機關未設警告標誌或所設置警告標誌之位
    置未在法定之距離內，駕駛人超速行駛之違規行為仍應受罰
    。道路上所設置「前有測速照相」之警告標誌，僅具提醒、
    督促駕駛人注意之作用而已，並非以其與採證儀器設備設置
    之處妥當與否，作為判定該處是否可取締超速違規之依據。
    按上開說明，抗告人自難推諉須有警示標誌之提醒，始有遵
    守之義務，是舉發地點之前既依上開規定設置警告標誌，而
    舉發之處所亦非駕駛人難以預見之不合理距離，自難以應有
    特定距離而任意指摘，否則無異使無心遵守速限規定之駕駛
    人，憑一己主觀感覺，任指警方不得舉發，反得以恣意超速
    行駛，實非維持行車秩序，保障行車安全之道。又本件舉發
    地點之附近雖有設置固定式測速照相機，然並無禁止再以活
    動式測速照相取締超速之規定，亦難以此爭執本件取締不合
    法。原裁定認原處分機關裁罰並無違誤，駁回抗告人之聲明
    異議，核無不當，抗告人上開抗告並無理由，應予駁回。
四、據上論結，應依道路交通案件處理辦法第26條、刑事訴訟法
    第412條，裁定如主文。
中    華    民    國    98    年    3     月    31    日
            刑事第九庭  審判長法  官  江  德  千
                              法  官  許  旭  聖
                              法  官  康  應  龍
以上正本證明與原本無異。
不得再抗告。
                              書記官  陳  振  海
中    華    民    國    98    年    4     月    2     日


司法院資訊處製作；財團法人民間司法改革基金會備份。
